# 请教陈版主及各位大神，一揽子交易失去控制权收益确认

提问人：lemong008787 时间：2018-07-04 16:43:50
现状： A持有甲公司80%（A对甲长投成本 1 亿，公允价值 8 亿）；A持有乙公司100%（A对乙公司长投成本 1000 万，公允价值 5 亿，净资产 3000 万） 步骤一：A将持有甲公司80%的股权以公允价值 8 亿转让给乙公司。 步骤二：B以 11 亿增资乙公司，持有80%股份。
步骤一与步骤二是一揽子交易，A失去控制权。
问：A的投资收益，如何计算？ 步骤一收益： 7 亿=8亿-1亿（能否确认？） 步骤二，由于增资失去控制权，成本法转为权益法确认投资收益：2.16亿=（ 11 亿+3000万）*20%-1000万
A与B之间无控制关系
以上是否正确？请各位指教！

回答人：chenyiwei
既然已经明确是一揽子交易，则步骤一完成时是不能单独确认处置甲公司股权的收益的。根据《企业会计准则解释第 5 号》第五条规定，应将该差额暂挂其他综合收益，到步骤二完成后一并转入损益。 由于步骤一是A的控制范围内的内部交易，因此合并报表层面确认的处置收益=剩余股权公允价值-（甲、乙公司原归属于A公司的净资产账面价值之和-8亿元）。 另外，既然“步骤一：A将持有甲公司80%的股权以公允价值 8 亿转让给乙公司”，表明在步骤一完成后，乙公司股权的公允价值仍然是 5 亿元，但为何后续B增资时要出资11 亿元即可占到80%的股权（相当于原先乙公司股权的公允价值只有2.75亿元）？建议关注两者差异很大的原因，合理确定剩余股权的公允价值。

提问人：lemong008787 时间：2018-07-05 02:25:39
陈版主您好，针对您提出的：关注B增资时 11 亿元即可占到80%的股权（相当于原先乙公司股权的公允价值只有2.75亿元），我重新计算了，经一二步骤后，股权结构如下图：
A：持有乙20%股权，公允价值 3 亿（直接持有乙20%公允价值 1 亿（ 5 亿 20% ） + 通过乙持有甲 16% 公允价值 2 亿（ 12.5 亿16%））
B：持有乙80%股权，公允价值 12 亿（直接持有乙80%公允价值 4 亿（ 5 亿 80% ） + 通过乙持有甲 64% 公允价值 8 亿（ 12.5 亿64%））
据上，B增资价格应改为 12 亿更为恰当。
对陈老师您说处置收益有疑问： “合并报表层面确认的处置收益=剩余股权公允价值-（甲、乙公司原归属于A公司的净资产账面价值之和-8亿元）”， 此处“剩余股权公允价值”是否指“两步骤后A持有乙20%的剩余股权公允价值”，据上计算即 3 亿？OR 指A通过乙持有甲16%的公允价值 2 亿 ？ “8亿”指的是处置股权的对价？那如果公式中是“甲、乙公司原归属于A公司的净资产账面价值之和”，为何直接取处置甲股权的对价 8 亿？而不是取 12 亿？
根据准则，对于丧失控制权的一揽子交易，应当将各项交易作为一项处置子公司并丧失控制权的交易进行会计处理。对于剩余股权，应当按照其在丧失控制权日的公允价值进行重新计量。 丧失控制权当期的投资收益=（处置股权取得的对价+剩余股权公允价值）-按原持股比例计算应享有原有子公司自购买日开始持续计算的净资产的份额。 综上，是否应当将甲处置收益与乙收益分开计算？
另，《企业会计准则解释第 7 号》，投资方因其他投资方对其子公司增资而导致本投资方持股比例下降，从而丧失控制权但能实施共同控制或施加重大影响的，“在个别财务报表中，应当对该项长期股权投资从成本法转为权益法核算。持股比例下降部分所对应的长期股权投资原账面价值之间的差额计入当期损益。此事项中是否应当考虑？ 由于增资失去控制权，成本法转为权益法确认投资收益2.23亿=（ 12 亿增资+3000万）*20%-1000万
思路不是很清晰，请陈老师指导！

回答人：chenyiwei
因为“步骤一：A将持有甲公司80%的股权以公允价值 8 亿转让给乙公司”，相当于A从乙公司收回了 8 亿元，所以乙的股权的公允价值不受该交易影响，仍是 5 亿元。相应地B要增资 20 亿才能取得80%股权？

提问人：lemong008787 时间：2018-07-05 10:19:04
谢谢陈老师，请问“ “合并报表层面确认的处置收益=剩余股权公允价值-（甲、乙公司原归属于A公司的净资产账面价值之和-8亿元”如何理解？

回答人：chenyiwei
因为将甲乙看作一个整体来看，母公司从乙收回 8 亿元，是减少其整体净资产的，所以转让收益自然增加了。